臺灣高雄地方法院刑事判決　　　　　　　95年度訴字第3198號
公　訴　人　臺灣高雄地方法院檢察署檢察官
被　　　告　甲○○
　　　　　　　　　　（現因另案於台灣高雄第二監獄執行中）
選任辯護人　葉錦郎律師
上列被告因違反毒品危害防制條例案件，經檢察官提起公訴（95
年度偵字第17811 號），本院判決如下：
    主  文
甲○○無罪。
    理  由
一、公訴意旨略以：被告甲○○明知甲基安非他命為毒品危害防
    制條例第2 條第2 項第2 款所定之第二級毒品，不得轉讓，
    竟基於轉讓第二級毒品之概括犯意，先後於民國95年6 月初
    某日及6 月中旬某日12時許，在其位於高雄市左營區○○○
    路1191之1 號住處前，分別以新臺幣（下同）200 元、500
    元，將自不詳處所購得之第二級毒品甲基安非他命各1 小包
    ，均以原價轉讓與1 名姓名、年籍均不詳，綽號「政仔」之
    成年男子。嗣於同年月29日20時許，在高雄市左營區○○○
    路1191巷口為警查獲，始知上情，並扣得第二級毒品甲基安
    非他命2 小包及與本案無關之安非他命玻璃吸食器1 個、第
    一級毒品海洛因1 小包、注射針筒15支、吸管杓1 支（所涉
    施用第一級毒品及施用第二級毒品部分另行起訴），因認被
    告涉嫌違反毒品危害防制條例第8 條第2 項轉讓第二級毒品
    罪等語。
二、程序方面：
  (一)按法院或檢察官得囑託醫院、學校或其他相當之機關、團體
    為鑑定，或審查他人之鑑定，並準用第203 條至第206 條之
    1 之規定；鑑定之經過及其結果，應命鑑定人以言詞或書面
    報告，刑事訴訟法第208 條第1 項前段、第206 條第1 項分
    別定有明文。是經法院、檢察官囑託相當之機關為鑑定後，
    經鑑定人以書面報告其鑑定之結果者，即屬刑事訴訟法第15
    9 條第1 項所謂之「法律有規定者」，不受該條項規定「不
    得作為證據」之限制；且刑事訴訟法第208 條第1 項前段對
    於法院或檢察官囑託相當之機關為鑑定之情形，僅規定：「
    準用第203 條至第206 條之1 之規定」，至於刑事訴訟法第
    202 條有關「鑑定人應於鑑定前具結」之規定，則不在準用
    之列。故於法院或檢察官囑託相當之機關為鑑定，而該受囑
    託機關以書面報告鑑定結果之情形，既非屬依法應具結者。
    是同法第158 條之3 有關「證人、鑑定人依法應具結而未具
    結者，其證言或鑑定意見，不得作為證據」之規定，於此時
    即無適用之餘地。是以，卷附法務部調查局95年7 月25日調
    科壹字第220023761 號鑑定通知書、高雄醫學大學附設中和
    紀念醫院95年7 月25日編號0000-000～407 號檢驗報告，均
    係檢察官囑託該等機關為鑑定，而由受囑託機關作成，依前
    揭法律規定，自得作為證據。
  (二)第按被告以外之人於審判外之言詞或書面陳述，除法律有規
    定者外，不得作為證據，刑事訴訟法第159 條固定有明文，
    惟被告以外之人於審判外之陳述，雖不符同法第159 條之1
    至之4 規定，而經當事人於審判程序同意作為證據，法院審
    酌該言詞陳述或書面陳述作成時之情況，認為適當者，亦得
    為證據。又當事人、代理人或辯護人於法院調查證據時，知
    有第159 條第1 項不得為證據之情形，而未於言詞辯論終結
    前聲明異議者，視為有前項之同意，此亦據同法第159 條之
    5 規定甚明。查卷附高雄市政府警察局鹽埕分局扣押筆錄、
    扣押物品目錄表、毒品驗尿編號姓名對照表、本院刑事案件
    勘驗錄音帶報告各1 份，均係被告以外之人於審判外之書面
    陳述，均屬於傳聞證據，惟檢察官及被告、辯護人於本院審
    判程序均表明同意引為證據，本院審酌上開書面陳述作成時
    之證據取得過程並無瑕疵，且與待證事實具有關連性等情況
    ，認為適當，應認依刑事訴訟法第159 條之5 第1 項之規定
    ，得為證據，而有證據能力。
  (三)末按傳聞法則乃對於被告以外之人於審判外之言詞或書面陳
    述，亦即針對被告以外之人於審判外以言詞或書面所為之供
    述證據而為之規範。卷附扣案證物及查獲現場照片共3 張，
    乃以科學、機械之方式，對於當時狀況所為忠實且正確之記
    錄，性質上並非供述證據，應無刑事訴訟法第159 條第1 項
    規定之適用。
三、實體方面：
  (一)按犯罪事實應依證據認定，無證據不得認定犯罪事實；被告
    或共犯之自白，不得作為有罪判決之唯一證據，仍應調查其
    他必要之證據，以察其是否與事實相符；不能證明被告犯罪
    者，應諭知無罪之判決，刑事訴訟法第154 條第2 項、第15
    6 條第2 項、第301 條第1 項分別定有明文。次按，刑事訴
    訟法第156條第2項規定，被告雖經自白，仍應調查其他必要
    之證據，以察其是否與事實相符。立法目的乃欲以補強證據
    擔保自白之真實性；亦即以補強證據之存在，藉之限制自白
    在證據上之價值。而所謂補強證據，則指除該自白本身外，
    其他足資以證明自白之犯罪事實確具有相當程度真實性之證
    據而言。雖其所補強者，非以事實之全部為必要，但亦須因
    補強證據與自白之相互利用，而足使犯罪事實獲得確信者，
    始足當之，最高法院著有74年台覆字第10號判例可參。
  (二)公訴意旨認被告涉犯轉讓第二級毒品罪嫌，無非以被告之自
    白及扣案之第二級毒品甲基安非他命2 小包、照片3 幀、高
    雄醫學大學附設中和紀念醫院95年7 月25日編號0000-000～
    407 號檢驗報告為據。訊據被告固坦承確於上揭時、地經警
    查獲並扣得第二級毒品甲基安非他命2 小包等物之事實，惟
    堅決否認有何轉讓第二級毒品之犯行，並辯稱：伊未曾轉讓
    第二級毒品予他人，伊在警詢中及偵查中所供伊曾轉讓第二
    級毒品安非他命予綽號「政仔」之人等情，係遭警察誘導，
    而伊前因2 次施用毒品案件遭查獲後即送觀察、勒戒，故伊
    為求交保，始為如此供述等語。經查：
  1.員警於95年6 月29日20時許，在高雄市左營區○○○路1191
    巷口查獲被告，並在其所駕駛之車號ZY－7609號自用小貨車
    上扣得第二級毒品甲基安非他命2 小包（合計驗前淨重1.39
    公克、驗後淨重1.35公克）及與本案無關之第一級毒品海洛
    因1 小包（淨重0.2 公克，空包裝重0.23公克）、安非他命
    玻璃吸食器1 個、注射針筒15支、吸管杓1 支等物一情，業
    據被告供認不諱，且有高雄市政府警察局鹽埕分局扣押筆錄
    、扣押物品目錄表、法務部調查局95年7 月25日調科壹字第
    220023761 號鑑定通知書各1 份及高雄醫學大學附設中和紀
    念醫院95年7 月25日編號0000-000～407 號檢驗報告共2 紙
    附卷可按，此部分事實固堪認定。
  2.被告雖分別於95年6 月29日警詢時及同年月30日偵查中檢察
    官複訊時均供稱：伊於95年6 月初某日及6 月中旬某日12時
    許，在其位於高雄市左營區○○○路1191之1 號住處樓下，
    各以200 元、500 元，轉讓第二級毒品甲基安非他命各1 包
    予1 名姓名、年籍均不詳，綽號「政仔」之男子等語（警卷
    第3 頁、偵卷第4 頁），惟被告嗣於本院審理中則始終辯稱
    ：伊沒有轉讓毒品給綽號「政仔」之人，當天是警察去伊家
    樓下找伊，伊帶警察在伊車上搜出扣案毒品，該等毒品係伊
    自己要施用，伊在警察局陳述是不實在的，是警察要伊如此
    陳述，故伊為求可以交保始為如此陳述；綽號「政仔」之人
    約30歲，認識1 年多，體型瘦瘦的戴眼鏡，身高大約168 公
    分，矮伊半個頭等語（院卷第24、66、78、114 頁）。又本
    院依據被告所陳報之證人資料傳喚證人乙○○到庭後，據其
    具結證稱：伊身高大約162 公分，平常有戴眼鏡，被告係伊
    岳父的房客，住在其青草店的樓上等語（院卷第100 、102-
    103 頁），則證人乙○○之身形、特徵，大致合乎被告於本
    院95年10月30日準備程序中所供陳之綽號「政仔」之外形，
    （院卷第26-27 頁），且其工作處所亦與被告於警詢中所供
    伊「販賣」毒品予「政仔」之地點係伊住的地方樓下等語相
    符，有警詢筆錄及本院刑事案件勘驗錄音帶報告各1 份在卷
    可考（警卷第3 頁、院卷第33頁），並證人乙○○於本院審
    理中證稱：95年6 月29日晚上8 時許，被告在民族一路1191
    巷口即距離伊青草茶店大約10公尺的地方被警方搜索，當時
    還有被告的兩個朋友在伊店門口聊天，警察有向伊等3 人拿
    身分證盤查；而警方在當天下午2 時許就有到店裡來過，是
    穿便衣，一來就往樓上走，伊去問有什麼事，警察才表明身
    分並出示搜索票，當時因被告不在，所以警察要伊不可以通
    知被告，警察就在伊店裡待到5 、6 點多才離開，有點監視
    伊的味道等語（院卷第98-100頁），亦與當日到場執行搜索
    之員警即證人謝清文證稱：伊當日去搜索時，是在下午就先
    去一趟，因被告是向別人租房子的，一開始是2 個同事進去
    問老闆被告在不在，該老闆是賣青草茶的，老闆說被告不在
    ，伊等在1 樓店面隨處看看後，就待在附近等被告；伊等在
    搜索現場有打電話回分局，由伊另外兩個同事查核受盤查人
    之身分等語（院卷第108 頁）勾稽互符，足見證人乙○○確
    曾於被告為警搜索當時在場並經警盤查其身分，核與被告聲
    請傳喚之證人「政仔」乙○○於其為警逮捕時亦遭警盤查身
    分一節相符（院卷第28頁），是被告供稱伊所指綽號「政仔
    」之人即係到庭之證人乙○○一節，應屬可採。然證人乙○
    ○未曾施用毒品，沒有毒品前科，亦未曾向被告拿過第二級
    毒品甲基安非他命等情，業據證人乙○○於本院審理中到庭
    具結明確（院卷第100-101 頁），且有臺灣高等法院證人乙
    ○○前案紀錄表1 紙在卷可按，復以被告於警詢末稱：伊因
    擔付全家家計重擔才犯錯，此次伊自動配合警方交付扣案違
    禁物，並於警方偵查中坦承犯行，請法院給伊自新機會從輕
    處分等語（警卷第4 頁），嗣被告於警詢及偵查中為如上供
    述而獲內勤檢察官諭知以1 萬元交保後，復即在本院95年10
    月31日準備程序中辯稱伊於警、偵所供曾轉讓毒品予「政仔
    」一節不實等情，亦有臺灣高雄地方法院檢察署95年6 月30
    日點名單（偵卷第2 頁）及本院上開準備程序筆錄（院卷第
    24頁）各1 份在卷可考，繼參被告前於88年、91年間分別因
    施用毒品案件，經本院各於88年10月15日分案以88年度毒聲
    字第7610號、於91年3 月8 日分案以91年度毒聲字第1197號
    裁定送觀察、勒戒，並於88年10月14日、91年3 月8 日入所
    勒戒一情，同有臺灣高等法院被告前案紀錄表及臺灣高等法
    院在監在押全國紀錄表各1 份在卷可按，堪認被告確於查獲
    或到案時即遭聲請本院裁定送觀察、勒戒獲准並即刻入所勒
    戒，則被告所辯伊當時怕被羈押，沒有想太多，且伊知道伊
    心中所想的「政仔」即證人乙○○沒有在吸毒，伊縱使供稱
    伊將毒品分給證人乙○○施用，也不怕證人乙○○會犯毒品
    案等語（院卷第114 頁），尚非無稽。另以，被告於警詢中
    供稱：「（問：你因施用而持有上述一級毒品海洛因乙小包
    、安非他命2 小包等違禁物，是否準備作為販賣之用？）是
    要自己施用的。」等語後，復緊接供稱：「（你曾否販賣過
    一級毒品海洛因或二級毒品安非他命？）我只曾於95年6 月
    初某日及6 月中旬左右某日中午12時許，分別以新臺幣200
    元及500 元，販賣過2 次二級毒品安非他命給綽號『政仔』
    男子，地點都是在我現住處的樓下。」等語（警卷第3 頁）
    ，顯見被告係「主動」供出其「販賣」毒品之行為，則以警
    方於搜索當時僅查獲被告持有第二級毒品甲基安非他命2 小
    包、第一級毒品海洛因1 小包及安非他命玻璃吸食器1 個、
    注射針筒15支、吸管杓1 支等施用毒品工具，而別無其他人
    證或事證情況下，被告何以反於常情如此「主動」供承上開
    「販賣」毒品之重罪犯行，已值懷疑。且被告為警查獲後，
    係以涉嫌販賣毒品之重罪移送檢察官續為偵辦，有本案刑事
    案件移送書附於偵卷可稽（偵卷第1 頁），然承辦員警於詢
    問過程中，在被告供述販賣（轉讓）之對象係綽號「政仔」
    之人後，卻僅簡單詢問「政仔」之真實姓名，並據被告答稱
    不知其真實姓名後，亦未進一步確認「政仔」之年籍、特徵
    、住居所或聯絡電話等可資後續追查之資料一情，有被告警
    詢筆錄及上開本院刑事案件勘驗錄音帶報告各1 份在卷可考
    （院卷第31-35 頁），且亦據證人即製作詢問筆錄之員警謝
    清文到庭證述其等未進一步查證屬實（院卷第108 頁），此
    與員警偵辦此等重大犯罪案件時，尤其在僅由被告供承其罪
    行而欠缺與其販毒相關書、物證之情況下，當應追查相關共
    犯或證人以求確保被告供述真實性之常情亦屬有違，此觀被
    告於警詢時另亦供稱查獲當日之扣案毒品係伊向綽號「小朱
    」男子所購得後，員警則即追問該人真實姓名、聯絡電話等
    資料俾利追查一情自明，況被告於警詢中已供稱其「販賣」
    毒品之地點係伊住處樓下，及承辦員警於逮捕被告當日亦已
    盤詰查知證人乙○○之身分等情，均業如前述，則證人乙○
    ○無論其姓名或平時活動地點均與被告於同日警詢中所供其
    販賣對象為綽號「政仔」之人、販賣地點即在其住處1 樓等
    節密切相關，承辦員警又何以輕易棄此重要關鍵之查證線索
    於不顧？令人費解，則被告是否係在無外力因素下而本於真
    實情況為如上之有罪供述，實堪質疑。再參以本件警方在詢
    問過程中，乃先質之被告：「‧‧‧（轉讓對否？）他沒有
    錢買，算要跟我討。（你剛才不是說一次200 元、一次500
    元？總共2 次）對。‧‧‧（何時賣的？）好像6 月初來過
    一次。（6 月初某一天，再來第2 次？）對。（中旬嗎？你
    剛不是說中旬對否？）好像是。對。‧‧‧」，然遍查被告
    於當日警詢過程中，均無支字片語提及「一次200 元、一次
    500 元，總共2 次」及「6 月中旬有第2 次」等語，有上開
    本院刑事案件勘驗錄音帶報告1 份在卷可考（院卷第31-35
    頁），並佐以證人乙○○於被告為警查獲當時，亦同遭警方
    盤查得知其身分資料一情，已如前述，堪認被告及其辯護人
    所辯：被告為警拘捕當日，「政仔」乙○○亦在場，且同遭
    警方盤查身分，而被告事實上未曾轉讓毒品予「政仔」，是
    警方誘導被告說「政仔」已供承有向伊拿過毒品，被告始會
    如此供述等語（院卷第28頁），應與事實相符，尚屬可採。
    此外，據證人乙○○於本院審理中證稱：伊是做青草茶生意
    ，早上營業時間不固定，最早是9 點，也有12 點 才開店，
    平常日營業到晚上9 點，週六、週日到晚上6 點半，被告要
    上其2 、3 樓住處都會經過1 樓店面；伊聽說被告自己有在
    施用安非他命，但沒有聽過被告有拿安非他命給別人；95年
    6 月間伊也不曾看到被告拿東西到1 樓交給朋友等語（院卷
    第98-1 02 頁），益徵本案被告就其於警詢及偵查中所供曾
    於95年6 月初及中旬某日在其住處樓下轉讓第二級毒品甲基
    安非他命予他人之犯行，尚屬有疑，不可遽信。是本件被告
    轉讓第二級毒品之犯行，除前開被告與事實不符之有瑕疵自
    白外，並無其他積極證據可資佐證，是依卷內證據尚難逕認
    被告有轉讓第二級毒品甲基安非他命之犯行。
四、綜上所述，公訴人所舉前開證據，尚不足使本院達於通常一
    般之人均不致有所懷疑，而得確信其為真實之程度，致使無
    從形成有罪之確信，則依罪證有疑利於被告之證據法則，即
    不得遽為不利被告之認定。此外，復查無其他積極證據足資
    認定被告有何公訴人所指之轉讓第二級毒品犯行，依法自應
    為被告無罪之諭知。
據上論斷，應依刑事訴訟法第301 條第1 項規定，判決如主文。
本案經檢察官丙○○到庭執行職務。
中　　華　　民　　國　　96　　年　　11　　月　　20　　日
                  刑事第十三庭  審判長法  官　黃惠玲
                                      法  官  郭宜芳
                                      法　官  蔣志宗
以上正本證明與原本無異。
如不服本判決，應於判決送達後10日內，向本院提出上訴狀。
中　　華　　民　　國　　96　　年　　11　　月　　20　　日
　                                    書記官  李憶如
